臺灣板橋地方法院民事判決　　　　　　 95年度勞訴字第115號
原　　　告　丙○○
　　　　　　丁○○
　　　　　　甲○○
共　　　同
訴訟代理人　尤榮福律師
被　　　告　國光汽車客運股份有限公司
法定代理人　乙○○
訴訟代理人　蔡順雄律師
複 代 理人　曹詩羽律師
　　　　　　簡嘉宏律師
上列當事人間請求回復職位等事件，經台灣台北地方法院裁定移
送前來（該院95年度勞訴字第203 號裁定），本院於民國96年7
月5 日言詞辯論終結，判決如下：
    主  文
被告應自民國九十五年四月二十六日起至民國九十七年四月二十
五日止，按月給付原告丙○○新台幣肆萬零參佰捌拾參元。
被告應給付原告丁○○新台幣貳拾壹萬伍仟伍佰柒拾參元，及自
民國九十五年五月三十日起至清償日止，按年息百分之五計算之
利息。
被告應自民國九十五年六月十六日起至民國九十七年六月十五日
止，按月給付原告甲○○新台幣參萬玖仟柒佰捌拾伍元。
原告丁○○其餘之訴駁回。
訴訟費用由原告丁○○負擔二分之一，餘由被告負擔。
    事實及理由
一、程序方面：按訴狀送達後，原告不得將原訴變更或追加他訴
    ，但請求之基礎事實同一者，不在此限，民事訴訟法第255
    條第2 款定有明文。原告丁○○起訴請求確認其與被告間之
    僱傭關係存在，嗣於訴訟中追加備位之訴請求給付資遣費，
    被告雖表示不同意原告丁○○之追加，惟因請求之基礎事實
    同一，合於上開規定，應予准許。
二、原告主張：
  (一)原告丙○○部分：
    原告丙○○原任職被告公司高雄保養廠技術員，經被告於民
    國95年3 月28日以（95）人字第95200311-1號人事命令，將
    原告丙○○於當天就調往台北總公司服務，惟是項調動命令
    未徵得原告丙○○同意，而95年3 月28日原告丙○○適請准
    休假中，被告卻要求原告丙○○於95年3 月28日就向台北總
    公司報到，該調動函係原告丙○○之原任職單位主管於95年
    3 月18日下午4 點多才傳真給原告丙○○，調動地點距原服
    務地點相隔數百公里之遠，復未給與任何補助，已造成原告
    丙○○生活、家庭諸多不便，被告營運路線遍及全國，於各
    地皆有保養廠，保養人員人數眾多，倘真有專案計劃，儘可
    就近調動技術人員，並無遠從高雄廠調動原告丙○○之必要
    ，被告辯稱係基於企業經營所必需，顯非有據，被告對原告
    丙○○之調動，不符合調動五原則。原告丙○○於95年3 月
    29 日 下午至台北總公司報到，被告卻認為原告丙○○該日
    上午為曠職，將原告丙○○予以記小過一支，並減發獎金新
    台幣（下同）3,000 元。原告丙○○旋於95年4 月3 日至高
    雄市政府勞資爭議調解委員會申訴，95年4 月14日請事假參
    加勞資協調會，雙方協調未成立，當日下午即申請勞資爭議
    調解，第一次調解期日定於95年5 月9 日調解，第二次調解
    期日定於95年6 月7 日，均因被告不同意原告丙○○調回原
    職而調解不成立。原告乃於第二次協調不成立之次日（同年
    4 月15日）赴原任職單位提供勞務，亦遭被告拒絕，其後遭
    被告以連續曠職3 日以上為由違法解僱，惟被告解僱原告丙○○為不合法，兩造間僱傭關係仍屬存在，然被告未給付原
    告丙○○薪資，原告丙○○之月平均工資為40,383元，為此
    ，基於雙方勞動契約，請求被告應自95年4 月26日起至97年
    4 月25日止，按月給付原告丙○○40,383元等語。聲明請求
    ：被告應自95年4 月26日起至97年4 月25日止，按月給付原
    告丙○○40,383元。
  (二)原告丁○○部分：
    1.先位之訴部分：
      原告丁○○本係被告公司台東車站站長，於95年3 月13日
      接獲被告人事命令，將原告降調為站務員，並調至高雄車
      站服務，並無任何業務上之需要，且將原告丁○○減薪約
      12,000元，影響原告丁○○生活、生計甚鉅，且未提供任
      何補助與協助，其調動原告丁○○顯不符合調動五原則。
      原告丁○○遂向台東縣政府申請勞資爭議調解，請求回復
      原職，遭被告以企業營運、原告丁○○不適任為由拒絕，
      而調解不成立。原告丁○○雖曾以存證信函表示自95 年4
      月9 日起終止與被告間之勞動契約，惟此乃因不同意被告
      之調動而作之不平之鳴，真意尚非即欲終止勞動契約，且
      揆諸原告丁○○於台東縣勞資爭議調解會議程序陳述意見
      ，亦見原告丁○○未請求資遣費，而係表示足堪勝任現職
      工作等語，顯見原告丁○○之真意仍係回復其原工作、職
      位。為此，先位之訴請求確認兩造間僱傭關係存在。
    2.備位之訴部分：
      退步言之，倘鈞院仍認原告丁○○已為合法終止契約之意
      思表示，則依勞動基準法第14條第1 項第6 款、第4 項及
      第17條規定，自得請求被告給付資遣費。原告丁○○自90
      年6 月15日被告公司成立時起至被告自承兩造契約至遲於
      95年4 月14日終止為止，共任職4 年10個月，原告丁○○
      每月平均工資以45,000元計算，則原告丁○○得請求被告
      給付資遣費217,500 元。
    3.先位聲明請求：確認原告丁○○與被告間之僱傭關係存在
      ；備位聲明請求：被告應給付原告丁○○217,500 元，及
      自95年4 月15日起至清償日止，按年息5%計算之利息。
  (三)原告甲○○部分：
    原告甲○○本任職被告公司業務處專員，後借調至訴外人「
    國光汽車客運股份有限公司產業工會」（下稱產業工會），
    擔任會計乙職，原告甲○○於95年6 月16日突然接獲被告（
    95）人字第95102613號人事命令，以「原告甲○○於95年4
    月13日利用會計職務之便，超額支付該產業工會理、監事會
    議會後餐費，並於嗣後該會之模範勞工表揚會後餐費中堅稱
    業已抵扣，經被告向餐廳查問之情形有所不同，且於事發後
    ，原告甲○○自行利用職章蓋於會計單據黏存單經手人上，
    行為顯有怠忽職守，造成公款流失，情節重大」云云之不實
    事由，於是日將原告甲○○予以解僱。原告甲○○並無任何
    違反勞動契約或工作規則之情事，且於該事件發生後，原告
    甲○○已會同產業工會代理理事長孟憲興陪同前往餐廳核對
    帳款，並經代理理事長孟憲興之同意將該款移至日後會務用
    餐時抵扣，被告知之甚稔，其解僱事由乃子虛烏有。原告甲○○乃申請臺北市政府勞資調解委員會調解，就箇中原委，
    已向被告解釋釐清，且相關事證，亦經被告查核確認，確有
    曲解原告甲○○，惟被告仍拒與原告甲○○達成調解。被告
    解僱原告甲○○之事由既為不實，其違法終止勞動契約，自
    不生終止之效力，則兩造間僱傭關係仍屬存在，原告甲○○
    之月平均工資為39,785元，為此請求被告應自95年6 月16日
    起至97年6 月15日止，按月給付原告甲○○薪資39,785元等
    語。聲明請求：被告應自95年6 月16日起至97年6 月15日止
    ，按月給付原告甲○○39,785元。
三、被告則以：
  (一)就原告丙○○部分：
    被告調動原告丙○○未違反內政部74年9 月5 日（74）台內
    勞字第328433號之調動五原則：
    1.調動原則一：基於企業經營所必需。
      原告本為被告高雄保養廠冷氣資深維修技術人員，被告於
      95年初為進行冷氣整修專案計劃工作，並培訓原告為儲備
      幹部，於95年3 月28日起將原告丙○○以原職稱、職級借
      調總公司機料處。
    2.調動原則二：不得違反勞動契約。
      依被告公司工作規則第14條第10款規定，被告基於業務之
      需要及勞動契約規定，得依據法令調整員工職務及工作處
      所，員工不得藉故推諉或拒絕。被告為進行冷氣整修專案
      計劃而調整原告工作場所，自未違反勞動契約。
    3.調動原則三：對勞工工資及其他勞動條件未做不利之變更
      。
      被告將原告以原職稱、職級借調總公司機料處，並無不利
      變更。
    4.調動原則四：調動後工作與原工作性質為其體能及技術可
      勝任。
      原告借調至被告台北總公司機料處係辦理客車冷氣整修專
      案計劃工作，與原有工作性質相當，依其多年冷氣維修之
      工作經驗，自為其體能及技術所能勝任。
    5.調動原則五：調動地點過遠，僱主應予以必要之協助。
      被告於台北西站及三重站有提供原告住宿。
    另原告丙○○於95年4 月17日起，無故曠職3 日以上，經與
    其電話聯絡，至同年月26日止仍未到職，故被告於95年4 月
    26日，依勞動基準法第12條第6 款規定，以無正當理由繼續
    曠職3 日以上，將其解僱，被告於95年4 月27日寄發解職令
    ，經原告丙○○於同年4 月29日收受，是兩造間僱傭契約早
    已於95年4 月26日終止。至於原告丙○○所稱其於95年3 月
    28 日 接獲調職通知而於同年月29日下午至被告總公司卻遭
    記過處分乙節，此為被告懲處是否不當之問題，與被告是否
    違反調動五原則無關，且被告已依台北市政府勞動檢查處之
    指示，將原告丙○○因上開記過而減發之獎金予以退還等語
    ，資為抗辯。
  (二)就原告丁○○部分：
    原告丁○○因擔任台東車站站長後營運績效無法提升，且於
    主管會議縱容下屬鬧場，故被告認原告丁○○不適任，而於
    95 年3月以（95）國光人字第95200245號人事命令，將其調
    職為高雄車站站務員，自95年3 月13日生效，其每月收入雖
    減少12,000元左右，惟原告丁○○於95年4 月6 日即發函因
    不滿調職而自95年4 月9 日起終止與被告間之勞動契約，被
    告於95年4 月13日回函表示否認有違反勞動基準法第14條第
    1 項第6 款情事，並將視原告丁○○為自動辭職，希望原告
    儘速辦理交接手續等語，經原告丁○○於95年4 月14日收受
    。兩造間僱傭關係至遲於95年4 月13日（即被告回函原告丁○○之前一日）即由被告受領原告丁○○終止之意思表示而
    已終止，原告係自願離職，且無受詐欺或脅迫而得撤銷之情
    形，其請求確認與被告間僱傭關係存在，實無理由。退步言
    之，縱認被告應給付原告丁○○資遣費，惟原告丁○○自94
    年10月1 日起至95年3 月31日止之每月平均工資應為44,632
    元，自原告丁○○90年6 月15日任職至95年4 月13日離職止
    ，總計4.8 個基數，則被告應給付之資遣費應為214,234 元
    等語，資為抗辯。
  (三)就原告甲○○部分：
    1.原告於95年4 月13日利用其於訴外人產業工會之會計職務
      之便，超額支付該會理監事會議會後餐費3,000 元，並於
      支付同月26日該會模範勞工表揚會餐費時諉稱已用上次超
      額支付費用抵扣，經查證後，與事實不符，且原告甲○○
      於事發後未與總務人員會章，自行用其職章蓋於會計單據
      黏存單經手人欄位上，意圖矇混，造成公款流失，顯有怠
      忽職守之情事。依被告公司工作規則第12條第4 款及勞動
      基準法第12條第4 款規定，勞工有違反勞動契約及工作規
      則第14條第2 款：「本公司員工應忠勤職守，並遵守左列
      規定：…二堅守工作崗位、負責盡職、熱誠服務。」，情
      節重大者，雇主得不經預告終止契約。故被告於95年6 月
      16 日 已合法解僱原告甲○○，自無給付原告甲○○薪資
      之必要。
    2.退步言之，原告甲○○以被告解僱違法而提起本件訴訟，
      要求被告自95年6 月16日起至97年6 月15日止，按月給付
      原告甲○○薪資39,758元云云，惟原告甲○○與被告間乃
      不定期僱傭關係，何以得預見於97年6 月15日終止契約，
      且原告甲○○就尚未屆期之薪資債權，無提起將來給付之
      訴之必要等語，資為抗辯。
  (四)併為答辯聲明：駁回原告之訴。
四、兩造不爭執事項：
  (一)原告丙○○原任職被告公司高雄保養廠技術員，經被告以95
    年3 月28日（95）人字第95200311-1號人事命令，自95年3
    月28日當日起即將原告丙○○調往台北總公司服務。嗣被告
    以原告丙○○自95年4 月17日至19日連續無故曠職超過3 日
    以上，嚴重違反工作規則為由，以95年4 月（95）人字第95
    200401號人事命令將原告丙○○予以解僱，上開人事命令記
    載解僱生效日為95年4 月25日，原告丙○○於95年4 月29日
    收受被告上開人事命令。
  (二)原告丁○○自90年6 月15日起原任被告之台東車站站長，被
    告以原告丁○○因擔任台東車站站長後營運績效無法提升，
    且於主管會議縱容下屬鬧場，而認原告丁○○不適任，於95
    年3 月以（95）國光人字第95200245號人事命令，將其調職
    為高雄車站站務員，自95年3 月13日生效，原告丁○○因此
    每月收入減少12,000元。
  (三)原告甲○○原任職被告擔任業務處專員，後借調至「國光汽
    車客運股份有限公司產業工會」，國光汽車客運股份有限公
    司產業工會以原告怠忽職守，造成公款流失，而將原告於95
    年6 月19日起歸建被告，被告即於同日（95年6 月16日）以
    （95）人字第95102613號人事命令，以「原告甲○○於95年
    4 月13日利用會計職務之便，超額支付該產業工會理、監事
    會議會後餐費，並於嗣後該會之模範勞工表揚會後餐費中堅
    稱業已抵扣，經被告向餐廳查問之情形有所不同，且於事發
    後，原告甲○○自行利用職章蓋於會計單據黏存單經手人上
    ，行為顯有怠忽職守，造成公款流失，情節重大」為由，於
    當日將原告甲○○予以解僱。原告甲○○於95年6 月16日當
    日收受上開人事命令。
  (四)原告丙○○每月平均工資為40,383元，原告丁○○每月平均
    工資為44,632元，原告甲○○每月平均工資為39,785元。
五、兩造爭執事項要點：
  (一)被告對原告丙○○所為之上開調動是否合法？被告以原告丙○○無正當理由繼續曠職3 日以上，違反工作規則為由，不
    經預告終止契約，是否合法？如被告終止契約為不合法，則
    原告丙○○得請求之薪資應為若干金額？
  (二)被告對原告丁○○之上開調動，是否合法？原告丁○○於95
    年4 月6 日寄發存證信函予被告，該函是否已合法終止其與
    被告間之勞動契約？原告丁○○與被告間之僱傭關係是否仍
    存在？如雙方勞動契約業經原告丁○○合法終止，則原告丁○○得請求之資遣費應為若干？
  (三)被告以原告甲○○違反被告工作規則第14條第2 款怠忽職守
    ，而有違反勞動基準法第12條第1 項第4 款違反勞動契約或
    工作規則，情節重大為由，對原告甲○○不經預告終止契約
    ，其終止是否合法？如被告終止為不合法，則原告甲○○得
    請求之薪資金額應為若干？
六、按在現代勞務關係中，因企業之規模漸趨龐大，受僱人數超
    過一定比例者，雇主為提高人事行政管理之效率，節省成本
    有效從事市場競爭，就工作場所、內容、方式等應注意事項
    ，及受僱人之差勤、退休、撫恤及資遣等各種工作條件，通
    常訂有共通適用之規範，俾受僱人一體遵循，此規範即工作
    規則。勞工與雇主間之勞動條件依工作規則之內容而定，有
    拘束勞工與雇主雙方之效力，而不論勞工是否知悉工作規則
    之存在及其內容，或是否予以同意，除該工作規則違反法律
    強制規定或團體協商外，當然成為僱傭契約內容之一部。雇
    主就工作規則為不利勞工之變更時，原則上不能拘束表示反
    對之勞工；但其變更具有合理性時，則可拘束表示反對之勞
    工。又工作規則涉及勞工工作內容之變動者，是否具有合理
    性，可參酌主管機關內政部74年9 月5 日台內勞字328433號
    函示之「調動工作五原則」：一基於企業經營上所必需；二
    不得違反勞動契約；三勞工薪資及其他勞動條件，未作不利
    之變更；四調動後工作與原有工作性質為其體能及技術所可
    勝任；五調動工作地點過遠，雇主應予以必要之協助。查，
    本件被告對原告丙○○之上開調動，固係以原告丙○○之原
    職稱、職級借調至被告總公司機料處，然其原係於高雄保養
    廠擔任技術員，被告未經原告丙○○之同意，將之從高雄保
    養廠逕為調職至位於台北之總公司機料處，調動工作地點相
    距數百公里，顯然調動工作地點過遠，依上揭調動工作五原
    則，被告即雇主自應予以必要之協助。惟查，被告調動原告
    丙○○，並未另行給與原告丙○○住宿之津貼或加給，為被
    告所不爭執，被告雖辯稱已於被告之台北西站及三重站提供
    住宿云云，並提出照片為憑，然依被告所提照片所示，均為
    上下床舖且多床併排之狹小空間，顯然僅係「在車站內」為
    提供駕駛員或相關人員「臨時過夜」所需之用，並非屬於可
    供長期居住之適當場所，且被告甚至未告知原告丙○○可居
    住於上開車站內之床位，業據原告丙○○陳述在卷（見本院
    96 年4月26日言詞辯論筆錄，即本院卷第132 頁），為被告
    當庭所不爭執。基上，被告辯稱已提供必要協助云云，顯係
    臨訟之詞，不足憑採。故被告對原告丙○○之上開調動，不
    符合調動五原則。又原告丙○○95年3 月18日當天係經被告
    准許請特別休假中，為被告不爭執，卻於是日發函原告丙○○任職單位之高雄車站表示「自該日起」（95年3 月28日）
    將原告丙○○借調至被告位於台北之總公司機料處（見本院
    卷第28頁之被告公司函），惟是日原告丙○○係休假中，卻
    要求原告於當日起從高雄保養廠借調至台北總公司，而未給
    予原告丙○○路程時間，而於原告丙○○於95年3 月29日下
    午至被告台北總公司報到時，將之以該日上午曠職論予以記
    過2 次並減發獎金3,000 元等情，為被告所不爭執，被告該
    舉因此遭台北市政府勞動檢查處派員檢查指示應予改善，被
    告方於95年7 月27日退還原告丙○○減發之獎金3,000 元，
    並有被告所提被告公司內部申請單(一)、及匯款回條聯影本各
    1 件可稽（見本院卷第153 、154 頁）。其後原告丙○○於
    同年4 月3 日因向高雄市政府勞資爭議調解委員會申訴（見
    附於台北地院卷之「高雄市政府95年5 月9 日第一次調解委
    員會會議紀錄」、本院卷第153 頁），95年4 月14日請事假
    參加勞資協調會，雙方協調未成立，原告丙○○於當日（95
    年4 月14日）下午即申請勞資爭議調解，依勞資爭議處理法
    第12條：「勞資爭議在調解或仲裁期間，資方不得因該勞資
    爭議事件而歇業、停工、終止勞動契約或為其他不利於勞工
    之行為。」，第一次調解期日定於95年5 月9 日調解，第二
    次調解期日定於95年6 月7 日，均因被告不同意原告丙○○
    調回原職而調解不成立，原告乃於第二次協調不成立之次日
    （同年4 月15日）赴原任職單位提供勞務，亦遭拒絕等事實
    ，有原告所提高雄市政府調解委員會議紀錄、勞資爭議調解
    紀錄各1 件可稽（見台北地院卷之原證二），則自95年4 月
    14日原告丙○○聲請勞資爭議調解至95年6 月7 日第二次調
    解不成立止之勞資爭議期間，依勞資爭議處理法第12條規定
    ，資方即被告即不得因該勞資爭議事件對原告丙○○為終止
    勞動契約，被告竟以尚在雙方勞資爭議期間之95年4 月17日
    至同年月19日原告丙○○繼續曠職3 日以上為由，而終止勞
    動契約，顯然違反上開勞資爭議處理法第12條之強制規定，
    自不生終止之效力。則原告丙○○主張其與被告間之僱傭關
    係仍屬存在，洵為正當。被告上開調動不合法，已如前述，
    則原告丙○○於第二次調解不成立後前往原任職之被告高雄
    保養廠提供勞務，乃為有據，被告拒絕原告丙○○之提供勞
    務（見附於台北地院卷之高雄市政府95年5 月9 日第一次調
    解委員會會議紀錄），則依民法第487 條本文：「僱用人受
    領勞務遲延者，受僱人無補服勞務之義務，仍得請求報酬。
    」規定，原告丙○○請求被告給付薪資，乃為有據。被告自
    95年4 月26日起未給付原告丙○○薪資，且自同年月15日起
    即拒絕原告丙○○提供勞務，原告丙○○與被告間之僱傭關
    係既仍存在，而被告復自95年4 月26日起即未給付薪資，則
    原告丙○○就本院96年7 月5 日言詞辯論終結後之薪資，仍
    有預為請求之必要（參民事訴訟法第246 條），而原告丙○○每月平均工資為40,383元，為被告不爭執，故原告丙○○
    請求被告自95年4 月26日起至97年4 月25日止，按月給付原
    告丙○○40,383元，為有理由，應予准許。
七、原告丁○○主張其原任被告之台東車站站長，被告以原告丁○○因擔任台東車站站長後營運績效無法提升，且於主管會
    議縱容下屬鬧場，經被告認原告丁○○不適任，而於95年3
    月以（95）國光人字第95200245號人事命令，將其調職為高
    雄車站站務員，自95年3 月13日生效，原告丁○○於當日收
    受，原告丁○○因此每月薪資減少12,000元左右等事實，為
    被告所自認。被告既自認其對原告丁○○所為上開調動，確
    有致原告丁○○每月減少薪資約12,000元之事實，依上揭內
    政部74年9 月5 日台內勞字328433號函示之「調動工作五原
    則」，顯已違反其與原告丁○○間勞動契約之薪資約定，以
    及對勞工即原告丁○○薪資作不利之變更，被告對原告丁○○所為上開調動，自非合法。原告丁○○於知悉該人事命令
    之日起30日內之95年4 月6 日（參勞動基準法第14條第2 項
    ），寄發存證信函予被告，主張被告對其所為之調動為不合
    法，並對原告丁○○之勞動權益與勞動條件已作不利之變更
    ，而有違反勞動基準法第14條第1 項第6 款「雇主違反勞動
    契約或勞工法令，致有損害勞工權益之虞」事由，而不經預
    告自95年4 月9 日起終止契約，業據原告丁○○於所寄台東
    大同路郵局第952 號存證信函影本1 件載明足徵（見本院卷
    第60至64頁），原告丁○○主張其無終止契約之意思表示云
    云，尚無可採，是其與被告間之勞動契約，業經原告丁○○
    於95年4 月9 日合法終止。故原告丁○○先位之訴請求確認
    其與被告間僱傭關係仍然存在，非有理由。原告丁○○與被
    告間之勞動契約既經原告丁○○合法終止，其備位之訴主張
    依勞動基準法第14條第4 項準用同法第17條規定，請求被告
    給付資遣費，乃為有據。原告丁○○每月平均工資為44,632
    元，且係選擇勞工退休金舊制，為兩造所不爭執，並有其勞
    工退休金制度選擇意願徵詢表影本1 件可憑（見本院卷第20
    1 頁），依勞動基準法第14條第4 項準用第17條：「勞工依
    第14條終止勞動契約者，應依左列規定發給勞工資遣費：一
    在同一雇主之事業單位繼續工作，每滿1 年發給相當於1 個
    月平均工資之資遣費。二依前款計算之剩餘月數，或工作未
    滿1 年者，以比例計給之。未滿1 個月者以1 個月計。」規
    定，則被告應給付原告丁○○之資遣費應為215,573 元〈
    44,632×（4 ＋10/12） ＝215,573 ，元以下四捨五入〉，
    逾此金額之請求，則無理由。
八、原告甲○○本係擔任被告公司業務專員，被告將原告甲○○
    借調至訴外人產業工會，擔任會計乙職等情，為兩造不爭執
    ，是原告甲○○經被告同意借調至訴外人產業工會之借調期
    間，原告甲○○所從事者係第三人產業工會之事務，非係從
    事被告之事務，姑不論原告究竟有無對訴外人產業工會怠忽
    會計之職守致訴外人產業工會公款流失之情事，縱係屬實，
    亦係屬訴外人產業工會之事務，非被告之事務，故原告甲○○並無違反其與被告間之勞動契約可言。另被告公司制定之
    工作規則第12條固規定：「員工有左列情事之一者，本公司
    得不經預告終止契約：…五違反勞動契約或工作規則，情節
    重大者。」，然原告甲○○未違反其與被告間之勞動契約，
    已如前述，被告雖主張原告甲○○有違反被告公司工作規則
    第14條第2 款：「本公司員工應忠勤職守，並遵守左列各項
    原則：…二堅守工作崗位、負責盡職、熱誠服務。」云云，
    惟原告甲○○借調至訴外人人產業工會之期間，所從事者係
    訴外人產業工會之事務，已如前述，對被告並無何怠忽職守
    之情事，因此，被告以原告違反勞動契約及工作規則第14條
    第2 款，情節重大為由，對原告甲○○終止契約，其終止為
    不合法。從而，原告甲○○主張其與被告間之僱傭關係仍存
    在，洵為有據。按僱用人受領勞務遲延者，受僱人無補服勞
    務之義務，仍得請求報酬，民法第487 條本文著有明文。被
    告違法解僱原告甲○○，自95年6 月16日起拒未給付薪資，
    則原告甲○○就本院96年7 月5 日言詞辯論終結後之薪資，
    即有預為請求之必要（參民事訴訟法第246 條），而原告甲○○每月平均工資39,785元，為兩造所不爭，故原告甲○○
    請求被告自95年6 月16日起至97年6 月15日止，按月給付
    39,785元，為有理由。
八、綜上，原告等基於上開勞動基準法規定，原告丙○○請求被
    告自95年4 月26日起至97年4 月25日止，按月給付原告丙○○40,383元，為有理由，應予准許；原告丁○○先位之訴主
    張其與被告間之僱傭關係存在，非有理由，應予駁回；其備
    位之訴主張其與被告間之僱傭關係業經合法終止，請求被告
    應給付資遣費215,573 元，乃為正當。至於原告丁○○請求
    自95年4 月15日起計算之法定遲延利息部分，按給付無確定
    期限者，債務人於債權人得請求給付時，經其催告而未為給
    付，自受催告時起，負遲延責任。其經債權人起訴而送達訴
    狀，或依督促程序送達支付命令，或為其他相類之行為者，
    與催告有同一之效力，民法第229 條第2 項定有明文。原告
    丁○○與被告間之勞動契約於95年4 月9 日終止，原告丁○○申請勞資爭議調解，於調解程序之「請求調解事項」中有
    表明欲請求資遣費，有台東縣勞資爭議調解會議程序表影本
    1 件足憑，已有催告之效力，故遲延利息起算日應認以調解
    期日之翌日即95年5 月30日起計算，方屬適法，其超過95年
    5 月30日起算之遲延利息請求，非有理由，應予駁回；原告
    甲○○請求被告自95年6 月16日起至97年6 月15日止，按月
    給付39,785元，為有理由，應予准許。
九、本件事證已臻明確，兩造其餘陳述、主張、攻擊防禦方法及
    所提證據，經審酌後認於本判決結果不生影響，爰不一一論
    述，附此敘明。
十、結論：原告丙○○、甲○○之訴均有理由，原告丁○○之訴
    為一部有理由，一部無理由，依民事訴訟法第79條、第85條
    第1 項但書，判決如主文。
中　　華　　民　　國　　96　　年　　7 　　月　　26　　日
                  民事第一庭    法　官　陳翠琪
以上正本係照原本作成
如對本判決上訴，須於判決送達後20日內向本院提出上訴狀
中　　華　　民　　國　　96　　年　　7 　　月　　27　　日
                                書記官　李瑞芝
